【裁判字號】    92,易緝,326
【裁判日期】    920829
【裁判案由】    竊盜
【裁判全文】
臺灣臺中地方法院刑事判決                        九十二年度易緝字第三二六號
    公  訴  人  臺灣臺中地方法院檢察署檢察官
    被      告  甲○○
右列被告因竊盜案件，經檢察官提起公訴（九十一年度偵字第一五四九六號），本院
判決如左：
    主  文
甲○○無罪。
    理  由
一、公訴意旨略以：被告甲○○意圖為自己不法之所有，於民國九十一年七月三十日
    或於該日回溯二至三日前，在臺中市○○路六一巷附近之網路咖啡店前，竊取乙
    ○○所有之車號ＫＡＧ－２５５號重型機車一部，得手後留供己用，因認被告涉
    犯刑法第三百二十條第一項之普通竊盜罪嫌。
二、公訴意旨認被告甲○○涉犯刑法第三百二十條第一項之普通竊盜罪嫌，係以乙○
    ○並未將前開重型機車借給被告，也並未將行車執照交給被告，而係將行車執照
    置在車內，連同該重型機車一併遭竊。乙○○並無「阿華」的綽號，也並非被告
    的老闆，被告只是一個不是很熟的朋友等情，業據乙○○於偵查時陳述在卷。而
    被告於警詢時先辯稱該重型機車係向綽號「阿華」之不詳姓名年籍男子所借用等
    語。而於警方提示車主姓名時，復改口稱「阿華」就是乙○○，也就是其公司的
    老闆，是乙○○把該重型機車連同行車執照借其使用等語，前開陳述迥異，顯為
    飾責之詞。此外，並有臺中縣警察局豐原分局查獲案件贓證物領據一紙附卷可稽
    ，堪認被告犯罪事證明確為其論據。訊據被告堅詞否認有為普通竊盜犯行，辯稱
    ：伊係因張貼色情小廣告而向老闆乙○○借用該重型機車，嗣因薪資方面與乙○
    ○有糾紛，伊打算等乙○○與其結算薪資後再將該重型機車歸還，未料乙○○竟
    向警局報案失竊該重型機車，實則伊確實並未行竊該重型機車等語。
三、按犯罪事實，應依證據認定之，無證據不得推定其犯罪事實；不能證明被告犯罪
    者，應諭知無罪之判決，刑事訴訟法第一百五十四條、第三百零一條第一項分別
    定有明文。按認定不利於被告之事實，須依積極證據，苟積極證據不足為不利於
    被告事實之認定時，即應為有利於被告之認定，更不必有何有利之證據；認定犯
    罪事實所憑之證據，雖不以直接證據為限，間接證據亦包括在內。然而無論直接
    或間接證據，其為訴訟上之證明，須於通常一般之人均不致有所懷疑，而得確信
    其為真實之程度者，始得據為有罪之認定，倘其證明尚未達到此一程度，而有合
    理之懷疑存在時，事實審法院復已就其心證上理由予以闡述，敘明其如何無從為
    有罪之確信，因而為無罪之判決，尚不得任意指為違法（最高法院三十年度上字
    第八一六號、七十六年度臺上字第四九八六號判例參照）。經查：
（一）車號ＫＡＧ－２５５號重型機車係於九十一年七月三十一日凌晨零時許，在臺
      中市○○路六一巷附近失竊，經車主乙○○於同年八月二日晚上十時許，向臺
      中市警察局第五分局水湳派出所報案等情，有車輛竊盜、車牌失竊資料個別查
      詢報表－查詢車輛認可資料、車輛車牌失竊作業－查獲車輛認可資料附卷可稽
      。而乙○○於檢察官訊問時陳稱：「七月三十日之前二、三天某日，我騎車去
      網咖，在網咖遇見他（指被告甲○○）。我在網咖玩電腦，後來車就不見了，
      但我不確定車是誰騎走的，我有打電話給他，但是他都不接我的電話，所以事
      隔二天我才報警，我沒有借他車，鑰匙還在我身上。」等語。就前開重型機車
      的失竊時間，與其向臺中市警察局第五分局水湳派出所報案陳述之失竊時間，
      前後並不一致。又乙○○於本院審理時證稱：「（何時失竊？）我有去報案。
      時間我不是記得很清楚。我當時把車停在陳平路六一巷附近的『ＫＫ網咖』。
      我是去裡面上網。在外面有遇到甲○○，我沒有跟他打招呼，我只有看一下就
      進去了。後來我出來的時候，車子就不見了，我有打電話給甲○○，但是他不
      接電話，我有聽到他的風聲，說不太好，所以我懷疑是他偷的。我報案的時候
      ，只有說是機車失竊，並沒有說是甲○○偷的。我不是當天去報案的，因為我
      在網咖玩到隔天，發現車子不見，我沒有馬上報案，是因為我以為車子是甲○
      ○拿走的，怕害到他，所以沒有馬上報案。我是到了第二、三天的時候，我才
      去報案的。」等語。然其於檢察官偵查時既自承其雖認識被告甲○○，但不是
      很熟的朋友等語，顯然其與被告間並無任何深厚的交情存在，則在其發現重型
      機車失竊，復未親見被告行竊該重型機車，無從認定係被告或他人行竊該重型
      機車之情況下，衡情當立即報警處理，以期儘早尋回車輛，且避免行竊該重型
      機車之歹徒利用該重型機車作為犯罪工具，以致自己牽扯任何犯罪行為，乃乙
      ○○竟遲延二至四天始向臺中市警察局第五分局水湳派出所報案，且對失竊時
      間無法作明確之交代，實與常情有違。
（二）被告甲○○為警查獲之際，能即時提出車號ＫＡＧ－２５５號重型機車之行車
      執照，恰與一般借用機車者均會附帶借用行車執照，以證明有權合法使用機車
      乙情相符。而乙○○雖陳稱其行車執照係置於機車椅墊下方連同該重型機車一
      併失竊等語，雖不無可能，然究與一般人均會將行車執照與車輛分開置放之常
      情不符，是此部分被告之辯解較諸乙○○之說詞可為採信。
（三）雖被告甲○○於警詢時先陳稱該重型機車係向綽號「阿華」之不詳姓名年籍男
      子所借用等語。而於警方提示車主姓名時，復陳稱「阿華」就是乙○○，也就
      是其公司的老闆，是乙○○把該重型機車連同行車執照借其使用等語，檢察官
      亦以被告前開說詞未盡相符而認定其辯詞不可採信。然被告或因警詢時未能直
      接回答警方詢問之事項而有前開陳述上之瑕疵，惟被告在刑事訴訟程序上，並
      無自證無罪之義務，而應由公訴人就被告犯罪負舉證責任。公訴人就被告犯罪
      所舉證之主要證據即證人乙○○之說詞，既仍有合理之懷疑存在，未致通常一
      般之人均不致有所懷疑，而得確信其為真實之程度，自無從據以為被告有罪之
      認定。
（四）綜上所述，本院復查無其他積極證據足資證明被告甲○○有何公訴人所指之普
      通竊盜行為，核屬不能證明被告犯罪，應諭知無罪之判決。
據上論斷，應依刑事訴訟法第三百零一條第一項，判決如主文。
中      華      民      國    九十二    年      八      月    二十九    日
                                    臺灣臺中地方法院刑事第三庭
                                        法  官  陳  得  利
右正本證明與原本無異。
如不服本判決，應於送達後十日內向本院提出上訴狀（須附繕本），上訴於臺灣高等
法院臺中分院。
                                        書記官
中      華      民      國    九十二    年      八      月    二十九    日


司法院資訊處製作；財團法人民間司法改革基金會備份。
